臺灣台北地方法院民事判決　九十年訴字第六五一九號
　　原　　　告　乙○○
　　被　　　告　甲○○
右當事人間請求損害賠償事件，本院判決如左：
    主      文
被告應給付原告新台幣玖萬柒仟肆佰伍拾捌元，及自民國九十年十月九日起至清償日
止，按年息百分之五計算之利息。
原告其餘之訴駁回。
訴訟費用由被告負擔百分之十五，餘由原告負擔。
本判決於原告以新台幣萬貳仟元供擔保後，得假執行。
原告其餘假執行之聲請駁回。
    事    　實
甲、原告方面：
一、聲明：
（一）被告應給付原告新台幣（下同）六十四萬九千六百二十五元，及自起訴狀繕本
      送達翌日起至清償日止，按年息百分之五計算之利息。
（二）原告願供擔保請准宣告假執行。
二、陳述：
（一）被告於民國八十九年十月三十一日下午五時許，駕駛車牌號碼ＧＬ－六一六二
      號自小客車，過失撞及原告騎乘之車牌號碼ＷＳＧ－八二六號輕機車，致原告
      人車倒地而受有右脛腓骨骨折之傷害，爰依侵權行為之法律關係請求被告賠償
      下列損害：（一）受傷後六個月無法工作之工作損失五十萬元；（二）醫藥費
      四萬一千六百零五元；（三）拐扙費七百二十元；（四）機車修理費四千二百
      元；（五）復健費三千一百元；（六）精神慰撫金十萬元；總計為六十四萬九
      千六百二十五元。
（二）否認有在內線車道騎乘機車之過失。
三、證據：提出各類所得扣繳暨免扣繳憑單、估價單、免用統一發票收據、醫療費用
    收據、診斷證明書（均影本）為證。
乙、被告方面：
一、聲明：
（一）駁回原告之訴及其假執行之聲請。
二、陳述：
（一）原告有在內線車道騎乘機車之過失，且被告之汽車係在靜止狀態，是原告來撞
      的，故主張過失相抵。
（二）經查原告一直有在工作，且僅住院二天，病症輕微，其工作內容僅為洽談保險
      事宜及收取保費，以機車代步並有拐扙輔助，不需過度走動，實不影響其工作
      ，故原告請求六個月無法工作之工作損失賠償，並不成立。
三、證據：聲請函詢新光人壽保險股份有限公司（下稱新光人壽）原告工作及其薪資
    狀況。
丙、本院依職權調閱台灣台北地方法院檢察署九十年度他字第一一八一號、九十年度
    偵字第八五三０號、本院新店簡易庭九十年度店交簡字第四四五號、本院九十年
    度交簡上字第一二八號卷宗（下稱刑事偵審卷宗），並函詢台北市立萬芳醫院原
    告傷勢應休養多久能回復勞動能力。
    理　　　由
一、原告起訴主張：被告於八十九年十月三十一日下午五時許，駕駛車牌號碼ＧＬ－
    六一六二號自小客車，過失撞及原告騎乘車牌號碼ＷＳＧ－八二六號輕機車，致
    原告人車倒地而受有右脛腓骨骨折之傷害，爰依侵權行為法律關係請求被告賠償
    下列損害：（一）受傷後六個月無法工作之工作損失五十萬元；（二）醫藥費四
    萬一千六百零五元；（三）拐扙費七百二十元；（四）機車修理費四千二百元；
    （五）復健費三千一百元；（六）精神慰撫金十萬元。總計為六十四萬九千六百
    二十五元等語。被告則以：原告亦有在內線車道騎乘機車之過失，且被告之汽車
    係在靜止狀態，是原告撞及被告，故主張過失相抵；又原告之病症並不影響其工
    作，其請求六個月無法工作之工作損失賠償，並無理由等語，資為抗辯。
二、查原告主張被告於八十九年十月三十一日下午五時許，駕駛車牌號碼ＧＬ－六一
    六二號自小客車，沿台北市○○區○○路四段由南往北方向行駛，於行經台北市
    文山區○○路○段、木柵路二段設有燈光號誌管制之交岔路口欲左轉往西方向之
    木柵路二段方向行駛，因燈號適變換為紅燈，被告乃在興隆路南往北方向最內側
    車道上之停止線後方等待燈號變換，迨燈號變換為綠燈，遂起步左轉，被告本應
    注意汽車在設有燈光號誌管制四方車輛行進之交岔路口左轉彎時，應在道路上所
    劃設之停止線後方等待燈號變換，並讓對向車道之直行車先行，且不得佔用來車
    道搶先左轉，而依當時情形又非不能注意，僅因其為原本行駛車道之第一部車，
    竟疏未注意未在停止線後方讓對向直行之汽機車先行，即超越其原本等待燈號變
    換之停止線，將其所駕駛之汽車駛往該處交岔路口之路口中心處，將車頭左打，
    使其車身之一部分占用對向興隆路四段北往南方向直行之車道，而將其所駕駛汽
    車占用來車道後在該處違規暫停等待左轉，適原告騎乘車牌號碼ＷＳＧ－八二六
    號輕型機車由興隆路四段北往南方向直行而來，而使其所騎乘機車撞及在該處違
    規停止待轉之甲○○所駕駛之汽車，因此人車倒地，受有右脛腓骨骨折之傷害等
    情，業經本院調取上開刑事偵審卷宗核閱屬實，並有診斷證明書附卷可佐，且被
    告亦表示不爭執上開刑事判決所認定之過失（本院九十一年一月九日言詞辯論筆
    錄參照），從而被告過失不法侵害原告之身體，堪以認定。
三、按因過失不法侵害他人權利者，應負損害賠償責任，民法第一百八十四條第一項
    前段定有明文。茲審酌原告請求之各項損害及其數額是否允當，爰分別論述如下
    ：
（一）受傷後休養六個月之工資損失五十萬元：原告主張其因傷請假休養六個月，致
      受有五十萬元之工資損失等語，被告則抗辯原告之傷勢不影響其工作等語。經
      查，原告所受右側脛腓骨骨折之傷害，在治療過程中三個月內不宜過度走動，
      三個月後可從事輕便之工作，原則上，在骨折治療後六個月可逐漸回復至受傷
      前之勞動狀態等情，業經本院函詢台北市立萬芳醫院屬實，有該院九十一年四
      月九日萬院醫字第九一三六六號函在卷可參，徵諸原告自承其在新光人壽從事
      保險業務工作，經核尚屬不需利用大量勞力之輕便工作，是揆諸上開醫院回覆
      意見，應認原告僅得請求被告負擔其請假休養三個月之工資損失。次查，據原
      告提出之八十八年度各類所得扣繳暨免扣繳憑單所示，該年度新光人壽給付其
      工資總額為一百零四萬五千二百五十一元，亦即原告受傷前每月平均薪資為八
      萬七千一百零四元【計算式：0000000/12=87104，元以上四捨五入】，而依新
      光人壽公司以九十一年二月四日（91）新壽人業字第０二七一號函檢陳之薪資
      表所示，原告受傷後三個月（查原告於八十九年十月三十一日發生本件車禍受
      傷，已如前述，是其勞動能力受影響之期間為八十九年十一月至翌年一月，惟
      因原告為保險業務人員，其薪資給付須依之前達成之業績計算，再參諸上開薪
      資表所示，原告八十九年十一月之薪資尚有十二萬四千五百九十九元，與前述
      原告平均所得薪資水準尚無甚差距，至八十九年十二月則突降為一萬三千零九
      十五元，足見原告自八十九年十二月起之薪資始開始反映其之前勞動能力所受
      之影響，從而計算原告休養三個月所受之工資損失，應以其自八十九年十二月
      起計算三個日曆月份所領得之薪資為參考標準，始較公允）之薪資分別為一萬
      三千零九十五元、四萬一千九百二十二元、二萬五千三百十九元，平均每月（
      此所稱之「月」僅有二十八天，詳下述）薪資為二萬六千七百七十九元【計算
      式：(13095+41922+25319) /3=26779，元以下四捨五入】，惟經本院訊問原告
      何以薪資表有「八十九年十三月」之月份，其稱薪資表是二十八天算一個月，
      故一年有十三個月，從而將上開每「月」二萬六千七百七十九元之薪資還原，
      每日曆月（以三十天計）之薪資則為二萬八千六百九十二元【計算式：26779/
      28X30=28692，元以下四捨五入】，是原告受傷後每月薪資減少五萬八千四百
      十二元【計算式：00000-00000=58412】，總計休養三個月之工資損失為十七
      萬五千二百三十六元【計算式：58412X3=175236】，從而原告得請求被告賠償
      之工資損失為十七萬五千二百三十六元。
（二）醫藥費四萬一千六百零五元及復健費三千一百元部分：原告就此部分之主張，
      業據提出與其所述金額相符之醫療復健費用單據為證，被告亦表明有單據之部
      分並不爭執，是原告自得請求被告賠償醫療暨復健費用共計四萬四千七百零五
      元。
（三）拐扙費七百二十元部分：原告就此部分之主張，業據提出與其所述金額相符之
      估價單為證，被告亦表明有單據之部分並不爭執，是原告自得請求被告賠償拐
      扙費七百二十元。
（四）機車修理費四千二百元：原告就此已據提出與其所述金額相符之估價單為證，
      被告亦表明有單據之部分並不爭執，是原告自得請求被告賠償機車修理費計四
      千二百元。
（五）精神慰撫金十萬元：按不法侵害他人之身體者，被害人雖非財產上之損害，亦
      得請求賠償相當之金額，民法第一百九十五條第一項前段定有明文。經審酌原
      告自承其學歷為小學畢業，無不動產及汽車等語，被告則稱其為退伍軍人，目
      前無工作，學歷為軍校畢業，有居住中之不動產及汽車等語，及原告所受傷勢
      為右側脛腓骨骨折，行動不便身體自由受限，精神上定受有相當之痛苦等情，
      認原告請求十萬元之精神慰撫金，尚稱適當。
四、綜上所述，原告得請求被告賠償之金額共計三十二萬四千八百六十一元。惟按「
    損害之發生或擴大，被害人與有過失者，法院得減輕賠償金額或免除之」，民法
    第二百十七條第一項定有明文。查被告抗辯原告亦有在內線車道騎乘機車之過失
    ，且被告之汽車係在靜止狀態，是原告撞被告，故主張過失相抵等語，雖據原告
    所否認，然按道路交通安全規則所稱之汽車，依該規則第二條第一項第一款規定
    ，包括機器腳踏車，而汽車行駛時，駕駛人應隨時注意車前狀況，並隨時採取必
    要之安全措施，且機器腳踏車在未劃分快慢車道之道路行駛時，應靠道路右側行
    駛，道路交通安全規則第九十四條第三項、第九十九條第一項第一款分別有明文
    規定。查經本院調閱前開刑事偵審卷宗，本件車禍發生之前述道路，並未劃分快
    慢車道，此有台灣台北地方法院檢察署九十年度他字第一一八一號卷附道路交通
    事故調查報告表第欄(1)之記載可明，故原告騎乘輕型機車經過本件事故之路口
    ，依前述道路交通安全規則之規定，應靠道路右側行駛，並注意車前狀況，隨時
    採取必要之安全措施。又本件如前述，在車禍發生前，被告所駕駛汽車係停在前
    述路口之中心處違規待左轉，其車身已有一部分占用對向車道，而依刑事偵審程
    序中之證人夏瑞霙、陳怡潔所繪之本件現場圖，被告所駕駛汽車之車身雖已占用
    對向車道，惟因對向本有二個車道，惟被告所駕駛汽車並未占用對向之右側（外
    側）車道，僅占用對向內側車道之一部分，且原告於本院刑事庭九十年十一月十
    五日審理時供稱：本來是紅燈我是靜止的狀態，後來變綠燈我就走了，我的前方
    都是機車，左邊有汽車，綠燈後我就跟著前面的機車走，則被告所駕駛汽車係占
    用對向內側車道之一部分停止等待左轉，原告所騎乘機車前方之機車都未撞及被
    告所違規待轉之汽車，顯然原告騎乘機車未靠右行駛，而疏未注意行駛於內側車
    道，且疏未注意其所騎乘機車前方有被告違規待轉之汽車，並採取必要之安全措
    施，方使其所騎乘機車撞及被告所駕駛違規待轉之汽車，是綜上所述，原告就本
    件事故之發生，亦有未注意車前狀況及機車未靠道路右側行駛之過失，依首揭法
    條，爰減輕被告賠償金額百分之七十，依此計算，被告應賠償原告九萬七千四百
    五十八元【計算式：324861X(1-70%)=97458，元以下四捨五入】。從而，原告依
    侵權行為之法律規定，請求被告賠償九萬七千四百五十八元，及自起訴狀繕本送
    達翌日即九十年十月九日起至清償日止，按年息百分之五計算之利息，為有理由
    ，應予准許，逾此部分之請求，則無理由，應予駁回。
五、原告陳明願供擔保，聲請宣告假執行。查原告勝訴部份，核無不合，爰酌定相當
    擔保金額准許之；至原告敗訴部分，其假執行之聲請亦失所附麗，爰併予駁回。
六、據上論結，原告之訴為一部有理由，一部無理由，並依民事訴訟法第七十九條但
    書、第三百九十條第二項，判決如主文。
中　　　華　　　民　　　國　　九十一　　年　　　五　　　月　　二十二　　日
                                            民事第五庭法      官　歐陽漢菁
右為正本係照原本作成
如對本判決上訴須於判決送達後二十日內向本院提出上訴狀
中　　　華　　　民　　　國　　九十一　　年　　　五　　　月　　二十二　　日
~B法院書記官　曾寶生
